臺灣臺北地方法院民事裁定　　　　　　99年度消債清字第94號
聲　請　人
即　債務人　趙翠玲
代　理　人　陳祥彬律師
上列當事人因消費者債務清理事件聲請清算，本院裁定如下：
    主  文
債務人趙翠玲自中華民國一百年六月三日下午四時起開始清算程
序。
命司法事務官進行清算程序。
其餘聲請駁回。
    理  由
一、按債務人不能清償債務或有不能清償之虞者，得依本條例所
    定更生或清算程序，清理其債務；又債務人對於金融機構因
    消費借貸、自用住宅借款、信用卡或現金卡契約而負債務，
    在聲請更生或清算前，應提出債權人清冊，以書面向最大債
    權金融機構請求協商債務清償方案並表明共同協商之意旨。
    協商成立者，應以書面做成債務清償方案，由當事人簽名、
    蓋章或按指印；協商不成立時，應付與債務人證明書；按法
    院開始清算程序之裁定，應載明其年、月、日、時，並即時
    發生效力；再按法院裁定開始更生或清算程序後，得命司法
    事務官進行更生或清算程序，必要時得選任律師、會計師或
    其他適當之自然人或法人一人為監督人或管理人，消費者債
    務清理條例第3條、第151條第 1項、第4項、第83條第1項、
    第16條第1項分別定有明文。又按，債務人之財產不敷清償
    清算程序之費用時，法院應裁定開始清算程序，並同時終止
    清算程序，同條例第85條第1項亦有明文。
二、本件聲請人主張：其為緬甸華僑，因不能清償債務，前已提
    出債權人清冊，以書面向最大債權金融機構日盛國際商業銀
    行股份有限公司（下稱日盛銀行）請求共同協商債務清償方
    案，惟因聲請人與第三人高偉捷所生之女患有氣喘，需人照
    顧，無法正常工作，聲請人因此生活仰賴政府各種急難救助
    金及生活補助款，或由親友接濟，無法負擔任何還款條件，
    致協商不成立。又依聲請人與子女每月之支出，三餐及日常
    生活費用為新台幣（下同）15,000元、房屋之租金為每月12
    ,000 元、扶養子女費用每月為5,000元。又聲請人近兩年雖
    有有限責任淡水第一信用合作社之股利所得633元，自 97年
    11月起至98年1月、99年5月至10月有兒少生活扶助金每月3,
    000元、自99年9月1日至10月31日領有失業救助方案補助金
    每月17,600元，惟仍入不敷出，應有不能清償上開債務之情
    事，又債務人未經法院裁定開始更生程序或許可和解或宣告
    破產，爰向本院聲請裁定准予清算，並同時終止清算程序等
    語。
三、經查：
  1.本件聲請人主張前曾於99年8月間以書面向最大債權金融機
    構日盛國際商業銀行股份有限公司（下稱日盛銀行）請求共
    同協商債務清償方案，惟未能協商成立一節，有其所提出前
    置協商不成立通知書影本1份為憑，並經其債權人日盛國際
    商業銀行股份有限公司具狀陳報屬實。
  2.關於聲請人所稱日常須支出之費用包括每月因扶養其女兒即
    第三人高巧芹須支出5,000元，與女兒之每月三餐日常生活
    費用約15,000元，以上共計約20,000元者，聲請人係將其自
    身與女兒之生活支出混合計算，惟以其女高巧芹既經生父高
    偉捷認領，有聲請人提出之戶籍謄本可按，聲請人復自承目
    前女兒係與生父同住之狀況，其生父亦應共同負擔女兒之扶
    養費用，以其生父又正值壯年，縱使暫無工作仍不得謂毫無
    負擔能力，而以其女兒目前3歲餘，參酌99年度、100年度之
    受扶養親屬免稅額82,000元作為最低扶養費用標準並扣除其
    生父亦應負擔之範圍後，聲請人就此每月仍須負擔約3,417
    元，聲請人每月之生活必要支出參照臺北市政府所公告該行
    政區內99年度最低生活費14,614元、100年度每月最低生活
    費14,784元標準，亦得據以定之，則聲請人每月應支出之自
    身及扶養女兒之生活費用至少約為18,201元。至於聲請人另
    稱其每月支出房屋租金12,000元一事，其既已稱無法提出任
    何資料證明之，並謂目前已未租屋居住而無尚須支出租金之
    問題，此部分即無庸再予計算。
  3.關於聲請人之收入狀況，其於96年10月前雖均有工作，惟自
    96年11月起迄今則無工作紀錄一節，有聲請人提出之勞工保
    險被保險人投保資料表影本1份在卷可按，而關於其嗣後之
    收入狀況，聲請人係陳稱自97年11月至98年1月及自99年5月
    起至99年10月之期間每月領有兒少生活扶助3,000元、自99
    年9月1日起至99年10月31日止領有失業救助方案補助金每月
    17,600元，惟關於後者依其所提出及經本院函詢台北市政府
    勞工局就業服務處結果，聲請人應係自99年9月1日至11月30
    日經該就業服務處指派至台北市老人福利會擔任臨時工作，
    投保薪資為18,300元，有聲請人所提出臺北市政府勞工局就
    業服務處函文影本及勞工保險局、臺北市老人福利會回函各
    1份附卷可稽，且關於聲請人後續未繼續擔任臨時作之緣由
    ，台北市政府勞工局就業服務處回函係說明聲請人因個人家
    庭因素離職，其任職台北市老人福利會則回函以其工作期間
    表現正常，因另有他就而離職等情，有各該函文1份在卷供
    佐，顯然係聲請人自己離職而非其缺乏繼續擔任該工作之能
    力，雖然聲請人復具狀稱係因女兒頻繁就醫之照顧需要方離
    職，惟參諸聲請人既自陳實際上與女兒之生父高偉捷、高偉
    捷之父母同住中，僅係聲請人之戶籍另設籍他處，女兒之生
    父高偉捷目前亦無工作之狀況，有聲請人100年5月5日之陳
    報狀記載內容可按，再與聲請人所提出其女兒99年11月至12
    月間就診8次之狀況為對照，有其所提出醫療費用收據影本8
    紙在卷可參，其女兒縱有因病須就醫之狀況，在聲請人因積
    欠債務且須工作之狀況下，亦非不得商請女兒之生父或其他
    同住家屬分擔或協助部分照護義務，遑論依聲請人所提出之
    資料，亦難認此情已達令其無法繼續工作之程度。因之，聲
    請人雖然目前因其個人意願而無工作，衡酌其工作能力及工
    作年齡等情，仍堪認聲請人有一定工作能力而得以賺取收入
    ，且應以其依台北市就業服務處指派擔任臨時工作時之每月
    18,300元，作為計算其工作能力價值之依據。
  4.進而，以聲請人若主動積極工作，其工作能力應可達每月收
    入18,300元，縱使未計入其就女兒扶養等事務所得請領之相
    關補助款，尚可負擔前述其每月之必要支出約18,201元，但
    依財團法人金融聯合徵信中心債務清理條例前置協商專用債
    權人清冊所示，聲請人積欠國泰世華銀行債務135,913元、
    兆豐國際商業銀行81,213元、渣打國際商業銀行225,64 9
    元、台灣新光商業銀行55,000元、遠東銀行199,936元、萬
    泰銀行119,297元、日盛銀行296,000元、安泰銀行142,000
    元、中國信託銀行260,672元、美國運通信用卡142,410元，
    以上合計約達1,658,090元之債務狀況，聲請人暫時又未繼
    續覓職，仍堪認聲請人確有不能清償各該債務之情形。從而
    ，聲請人聲請清算，即屬有據，應予准許，並依上開規定命
    司法事務官進行本件清算程式。
四、另以，聲請人復聲請同時終止清算程序部分，關於債務人之
    資力狀況，本應綜合其財產、信用及勞力為評估，聲請人目
    前係因自身意願問題方未繼續工作，以其工作能力可得之收
    入除足以維持生活外，參酌本件清算程序之規模，及聲請人
    目前年齡為38歲餘，正值壯年，聲請人亦有增加工作收入金
    額之可能，同時亦得循撙節支出或令同住家屬分攤女兒照養
    義務等方式以因應清算程序所需費用，要難徒憑聲請人目前
    不願工作之狀況，即得認其資力確達無法支應清算程序費用
    而有同時終止清算程序之必要，本件自仍有進行清算程序、
    實行分配之實益，依聲請人目前狀況，尚與終止清算程序之
    規定不符，是聲請人此部分聲請，則應予駁回。
五、依消費者債務清理條例第11條第1項、第83條第1項、第16條
    第1項，裁定如主文。
中    華    民    國   100    年    5     月    31    日
                  民事第七庭  法  官   林麗真
以上正本係照原本作成。
本裁定不得抗告。
中    華    民    國   100    年    5     月    31    日
                              書記官   黃靖雅